臺灣高等法院高雄分院刑事判決　　　　 96年度上訴字第936號
上　訴　人　臺灣高雄地方法院檢察署檢察官
上　訴　人
即　被　告　乙○○
　　　　　　　　　　（現另案在臺灣高雄第二監獄執行中）
指定辯護人　義務辯護人　周崇賢律師
上　訴　人
即　被　告　甲○○
　　　　　　　　　　　3樓
　　　　　　　　　　（現另案在台灣高雄第二監獄執行中）
指定辯護人　本院公設辯護人　孫妙岑
上列上訴人等因被告等殺人未遂等案件，不服臺灣高雄地方法院
95年度訴字第3713號中華民國96年3 月19日第一審判決（起訴案
號：臺灣高雄地方法院檢察署95年度偵字第22517 、23710 號）
，提起上訴，本院判決如下：
     主  文
上訴駁回。
     事  實
一、乙○○前於民國93年間，因施用毒品案件，經原審以93年度
    簡字第6243號判處有期徒刑6 月確定，甫於94年7 月14日易
    科罰金執行完畢。詎乙○○猶未知警惕，明知可發射子彈具
    有殺傷力之改造槍枝及具有殺傷力之子彈，均為槍砲彈藥刀
    械管制條例第4 條第1 項第1 款所稱之槍砲，係屬法令所規
    定之管制物品，非經中央主管機關許可不得持有之，竟於95
    年6 月間之某日，在高雄市○○路某處，以新臺幣（下同）
    3 萬元之價格，向綽號「阿明」之姓名年籍成年男子購得仿
    BERETTA 廠84型半自動之可發射子彈具有殺傷力之改造手槍
    （槍枝管制編號：0000000000號，含彈匣1 個）1 把及供上
    述手槍所用具殺傷力之土造子彈5 顆後，置放在高雄市○○
    區○○路325 號10樓之1 住居處，即未經許可而無故持有上
    開手槍、子彈。
二、緣乙○○友人甲○○前積欠鄭博懷債務未清償，而鄭博懷委
    請丙○○向甲○○催討上開債款，丙○○應允後，旋於95年
    8 月28日上午8 時許，乃撥電話予甲○○於95年8 月28日上
    午9 時許，約在高雄市前金區○○○路107 號對面建國國小
    圍牆邊見面談判債務事宜。甲○○接聽電話後，認談判債務
    可能發生衝突，立即以電話央請友人乙○○前來協助，乙○○應允後即自高雄市○○區○○路325 號10樓之1 住處，取
    出上開改造手槍1 把（槍枝管制編號：0000000000號，含彈
    匣1 個）及供上述手槍所用具殺傷力之土造子彈5 顆，並攜
    帶該槍彈藏放在其所有車牌號碼8111-PA 號自用小客車駕駛
    座下腳踏板處，用布覆蓋後，立即駕駛上開8111-PA 號自用
    小客車，自其上揭明華路住處出發，駛至高雄市○○路處搭
    載甲○○，迨甲○○上車乘座在該車駕駛座旁乘客座位後，
    渠2 人於同日9 時20分許，駕車抵達上開建國國小圍牆邊時
    ，丙○○與鄭博懷已在該處等候，丙○○見甲○○上開自用
    小客車駕駛至該處，隨即持木棒自上開8111-PA 號自用小客
    車右後方衝上敲打該自用小客的後車廂（毀損部分未據告訴
    ），而鄭博懷緩行徒步尾隨在丙○○之後，乙○○見狀竟基
    於持上開槍彈殺人之故意，自其車駕駛座下腳踏板處，拔取
    上開具有殺傷力之改造手槍朝該車右後車窗外位置之丙○○
    身體射擊1 發，惟未擊中丙○○後，此時，甲○○見狀，亦
    萌生共同非法持有槍、彈之故意殺人犯意聯絡，由乙○○駕
    車緩行，甲○○則自乙○○手中取得該槍彈，立即持槍伸出
    該車右前座之車窗外，再朝丙○○身體射擊1 發，擊中丙○○左大腿左膝蓋處，致丙○○受有左膝開放性傷口並異物殘
    留體內、左膝髕骨骨折之傷害。詎乙○○將往前行駛之車輛
    迴轉駛回該處，甲○○則又持槍朝丙○○身體射擊1 發，此
    次亦未擊中丙○○，事後乙○○始駕車載甲○○往高雄市○○路方向離去，而該車行進之際，甲○○將上揭槍彈交還予
    乙○○，並由乙○○駕車至高雄市○○路與中正路之路口處
    暫停，先由甲○○下車後，乙○○乃獨自1 人攜帶該手槍1
    把、子彈2 顆，並駕車至高雄市○○區○○路與裕誠路口旁
    水溝處，即將上開手槍1 把、子彈2 顆藏放在上址水溝處後
    ，立即駕車離去。嗣警據報在上開建國國小圍牆邊扣得彈殼
    2 顆，並於95年8 月29日凌晨2 時許，在高雄市○鎮區○○
    路藍色海岸旅館查獲甲○○，再據乙○○電話告知警方上開
    藏放槍彈之水溝地點，乃扣得上開手槍1 把（槍枝管制編號
    ：0000000000號，含彈匣1 個）及具殺傷力之直徑約8.96mm
    土造子彈2 顆（業經鑑定實際試射完畢，僅餘空彈殼而不具
    殺傷力）。嗣乙○○於95年9 月7 日早上10時許，自行至高
    雄市政府警察局新興分局說明案情。
三、案經高雄市政府警察局新興分局報請臺灣高雄地方法院檢察
    署檢察官偵查起訴。
     理  由
甲、程序部分：
    證人鄭博懷、丙○○於檢察官偵查中所為之陳述，既均經依
    法具結，且於原審審理中接受被告及辯護人之詰問，復無顯
    不可信之情況，依刑事訴訟法第159 條之1 第2 項規定，自
    有證據能力，均得為證據。
乙、實體部分：
一、訊據上訴人即被告乙○○坦承有於上述時地無故持有槍彈之
    事實不諱，惟矢口否認有上開殺人未遂犯行，辯稱：槍是伊
    向綽號「阿明」之人買的，也是伊帶去的，但伊只是放在車
    上，伊沒有開槍殺人，本件係甲○○開槍的云云。訊據上訴
    人即被告甲○○固坦承有於上述時地開槍射擊丙○○之事實
    ，惟辯稱：當時會開槍是要保護自己，因對方拿類似鐵棍的
    東西要打我，我本意是嚇阻丙○○不要打我，並無傷害他的
    意思云云。
二、惟查：
  (一)被告乙○○於上揭時地未經許可無故持有上開如事實欄一所
    述之槍彈之事實，業據被告乙○○於警詢、偵查中、原審及
    本院審理時坦承不諱，有95年度槍保字第358 號扣押物品清
    單（見原審卷第138 頁）、照片6 張（警卷第27頁）附卷可
    稽，復有上開槍彈扣案可證。再上開槍彈查扣後，即經送內
    政部警政署刑事警察局以性能檢驗法及試射法鑑定結果，送
    鑑改造手槍（含彈匣1 個，槍枝管制編號：0000000000號）
    壹把，認係由係仿BERETTA 廠84型半自動手槍製造之槍枝，
    換裝土造金屬槍管而成之改造手槍1 把可發射子彈具有殺傷
    力，而送鑑子彈2 顆，認係具8.9mm 金屬彈頭之土造子彈，
    均經實際試射，均可擊發，認均具殺傷力，此有上開扣押槍
    彈清單、內政部警政署刑事警察局95年10月25日刑鑑字第09
    50141405號槍彈鑑定書各1 份在卷可參，另送鑑定之彈頭1
    顆、彈殼1 顆，認係均已擊發之土造金屬彈頭、彈殼，亦有
    內政部警政署刑事警察局95年10月18日刑鑑字第0950133509
    號槍彈鑑定書1 份在卷可參（見同上署95年度偵字第22517
    號卷第81頁至第86頁），足徵扣案之被告乙○○上開所持有
    之改造手槍1 把子彈5 顆，均具有殺傷力，應屬槍砲彈藥刀
    械管制條例第4 條第1 項第1 款所管制之物品無訛。足見被
    告乙○○之自白與事實相符，自認採為認定其犯罪之證據。
    綜上所述，本件事證明確，被告乙○○此部分犯行，堪以認
    定。
  (二)被告乙○○於警詢中供稱：我當時看後面還有人拿木棍打我
    的車子，我就拿槍向後方開1 槍等語（見95年度偵字第2371
    0 號卷第3 頁）。被告甲○○於本院準備程序中及審理中供
    稱：我當時是想嚇阻丙○○，所以把槍拿起來往地上擊發，
    並無要傷害他的意思，只是想學乙○○嚇阻他。當時會開槍
    是出於自衛，要保護自己而已等情（見本院卷第76、96頁）
    。核與被害人即證人丙○○於95年8 月30日偵訊時結證：我
    到案發地點旁邊的金咖啡，過了約5 分鐘後，甲○○他們
    開了一輛銀色SENTRA 180的車子，我就走向車子，甲○○他
    們就倒車，那時車窗已經搖下，在車內開槍，第1 槍朝我頭
    開，是坐駕駛座的人開的，我蹲下沒打到，第2 槍還是朝著
    我開，是從車內開出，第3 槍我確定是甲○○開槍打我的等
    語（見同上署95年度偵字第22517 號卷第25頁至第26頁、第
    69 頁） ，其復於96年2 月13日原審審理時結證：因為我看
    到乙○○坐在駕駛座上拿槍，所以我才說第1 槍是駕駛座的
    人開槍的，又第2 槍我是看到甲○○從副駕駛座旁手伸出窗
    外並拿著槍，是甲○○開槍打我，我就中槍倒地，第3 槍現
    在印象模糊了等語綦詳明確（見原審卷第207 至212 頁）。
    及證人鄭博懷於95年8 月29日偵訊中證稱：我請丙○○出面
    幫我與甲○○協調處理錢的事情，丙○○約甲○○在建國國
    小那邊碰面，案發當天丙○○告訴我甲○○已經到了，丙○○就在路旁拿起類似木棍向甲○○他們車子衝過去，丙○○
    到達車子邊時我就聽到2 聲槍聲，車子開走後再繞回來再開
    1 槍，後來丙○○就倒地了，我去扶丙○○，丙○○說是甲○○開的槍等語（見同上署95年度偵字第22517 號卷第14頁
    至第15頁）。復於95年12月26日原審審理時結證：當時丙○○從路邊隨手拿了1 個木棍敲打甲○○的車子，我在後面，
    然後我就聽到槍聲從車上開槍，開了1 槍之後他們車輛往前
    停了一下再開1 槍，車輛又轉回來再開了1 槍，甲○○的車
    第3槍 開完之後就開走了，丙○○告訴我是甲○○開的槍等
    語大致相符。由上觀之，本件射擊被害人丙○○第1 槍之人
    應為被告乙○○所為，射擊丙○○第2 、3 槍之人應為被告
    甲○○所為，至為明顯。
  (三)本件扣案之槍彈經送鑑定結果，均具有殺傷力，有內政部警
    政署95年10月25日刑鑑字第0950141405號、95年10月18日刑
    鑑字第0950133509號槍彈鑑定書各乙份在卷可稽，已如前述
    。而被害人丙○○確係甲○○持上開槍彈射擊，受有左膝開
    放性傷口並異物殘留體內、左膝臏骨骨折之傷害，復有丙○○之高雄市立聯合醫院（乙種）字第T ：8-718 號、（乙種
    ）字第T ：9-485 號診斷書各1 紙在卷可按。被告甲○○雖
    辯稱：我會開槍是出於自衛，係為保護自己云云。惟查被告
    乙○○對丙○○射擊第1 槍後，即駕車向前緩行，而丙○○
    受到槍擊後，即蹲在原地，並未繼續向前追趕，然被告甲○○立即由乙○○手中取過手槍朝窗外射擊1 槍，而擊中丙○○左膝，而乙○○的車輛前行又轉回來時，甲○○再射擊1
    槍等情，已如前述。由甲○○開槍射丙○○過程觀，甲○○
    並未受到現在不法之侵害，其主張正當防衛，尚屬無據，上
    開所辯，自無可取。另被告乙○○於本院又辯稱：本件是甲○○開槍射擊丙○○，伊並未開槍射擊丙○○云云。惟查被
    告乙○○係開第一槍射擊丙○○之人，已據證人丙○○證述
    明確，已如前述。而證人即同案被告甲○○於原審審理時結
    證：是乙○○要其頂罪等語（見原審95年10月27日審判筆錄
    ）。核與證人呂政旭於原審審理時結證：我當天在囚車上時
    ，有聽到乙○○與甲○○在交談，我聽到乙○○跟甲○○說
    ，要甲○○分擔開槍的事情，如果甲○○承擔下來，要幫他
    請律師打官司等語情節大致相符（見原審卷第213 頁），按
    證人呂政旭與被告乙○○、甲○○等人素不相識，衡情應無
    誣攀之動機及必要，況且被告乙○○、甲○○2 人對證人此
    部份證詞亦無爭執，是證人呂政旭上開證述應屬可採。從而
    ，被告乙○○上開辯解，亦非可取。
  (四)綜上所述，被告等所辯各情，無非卸責之詞，不足採信。本
    件事證明確，被告等此部分之犯行，均堪認定。
三、查被告乙○○於95年5 年6 月間，向綽號「阿明」之人購得
    上開具有殺傷力之改造手槍1 把子彈5 顆之行為，係犯槍砲
    彈藥刀械管制條例第8 條第4 項、同條例第12條第4 項未經
    許可持有改造手槍子彈罪。嗣後持上開槍、彈朝被害人丙○○射擊，未造成死亡之行為，係犯刑法第271 條第2 項、第
    1 項殺人未遂罪。被告乙○○未經許可，持有上開槍、彈部
    分，係一行為觸犯數罪名，應依想像競合犯之規定，從一重
    未經許可而無故持有上開改造手槍罪論處。又其所犯無故持
    有改造手槍、殺人未遂2 罪間，犯意各別，罪名互殊，應予
    分論併罰。又核被告甲○○持上開改造手槍射擊被害人丙○○之行為，係犯槍砲彈藥刀械管制條例第8 條第4 項、同條
    例第12條第4 項未經許可持有改造手槍、子彈罪、刑法第27
    1 條第2 項、第1 項殺人未遂罪。又上開3 罪間係一開槍射
    擊被害人丙○○之行為，而觸犯數罪名之想像競合犯，應從
    一重殺人未遂罪論處；再被告甲○○、乙○○間，就上開殺
    人未遂犯行，有犯意連絡及行為分擔，均為共同正犯。又被
    告甲○○、乙○○就故意殺人部分，均已著手於犯罪行為之
    實行，而未至被害人丙○○死亡之結果，均為未遂犯，均應
    依刑法第25條第2 項之規定減輕其刑。又被告乙○○有上開
    事實欄前科犯罪紀錄，亦有臺灣高等法院被告前案紀錄表在
    卷可稽，其受有期徒刑以上刑之執行完畢，於5 年以內再故
    意犯本件有期徒刑以上之罪，為累犯，應依刑法第47條第1
    項之規定加重其刑，惟其所犯殺人未遂部分之法定刑為死刑
    、無期徒刑部分，依刑法第64條第1 項、第65條第1 項規定
    ，不得加重。被告乙○○同時有刑法之加重及減輕事由，依
    刑法第71條規定，先加後減。
四、原審因而適用槍砲彈藥刀械管制條例第8 條第4 項、第12條
    第4 項，刑法第11條前段、第28條、第47條第1 項、第271
    條第2 項、第1 項、第55條、第51條第5 款、第25條第2 項
    、第42條第3 項、第38條第1 項第1 款之規定，並審酌被告
    乙○○對未經許可持有改造手槍、子彈部分坦認犯行，及被
    告2 人之殺人犯罪動機、目的、手段、智識程度、生活狀況
    ，被害人所生損害，及被告2 人事後相互推諉等一切情狀，
    爰分別量處被告乙○○未經許可，持有可發射子彈具有殺傷
    力之改造手槍部分，處有期徒刑3 年4 月，併科罰金新臺幣
    3 萬元，罰金如易服勞役，以新臺幣1 仟元折算1 日；共同
    殺人未遂部分，處有期徒刑7 年3 月，應執行有期徒刑10年
    3 月，併科罰金新臺幣3 萬元，罰金如易服勞役，以新臺幣
    1 仟元折算1 日。被告甲○○共同殺人未遂部分，則處有期
    徒刑7 年。並認扣案之仿BERETTA 廠84型半自動手槍1 支（
    槍枝管制編號：0000000000號），係違禁物，理由詳上述，
    不問屬於犯人與否，應依刑法第38條第1 項第1 款規定，宣
    告沒收。又被告等用以行兇之上開具有殺傷子彈5 顆，其中
    3 顆已擊發，另扣案之子彈2 顆因試射而滅失，均不另諭知
    宣告沒收。經核原判決認事用法並無不合，量刑亦屬適度，
    被告等上訴意旨，或否認犯罪，或指摘原判決量刑過重不當
    公訴人上訴意旨，指摘原判決量刑過輕不當，亦無理由，均
    無理由，應予駁回。
據上論斷，應依刑事訴訟法第368條，判決如主文。
本案經檢察官陳宗吟到庭執行職務。
中　　華　　民　　國　　96　　年　　7 　　月　　5 　　日
                  刑事第三庭    審判長法  官   周賢銳
                                      法  官   黃仁松
                                      法  官   謝宏宗
以上正本證明與原本無異。
如不服本判決應於收受本判決後10日內向本院提出上訴書狀，其
未敘述上訴理由者，並得於提起上訴後10日內向本院補提理由書
狀（均須按他造當事人之人數附繕本）「切勿逕送上級法院」。
中　　華　　民　　國　　96　　年　　7 　　月　　6 　　日
　　　　　　　　　　　　　　　　　　　書記官   熊惠津
附錄本判決論罪科刑法條：
槍砲彈藥刀械管制條例第8條第4項：
未經許可，持有、寄藏或意圖販賣而陳列第1項所列槍枝者，處3
年以上10年以下有期徒刑，併科新臺幣700萬元以下罰金。
槍砲彈藥刀械管制條例第12條第4項：
未經許可，持有、寄藏或意圖販賣而陳列子彈者，處5年以下有
期徒刑，併科新台幣 300 萬元以下罰金。
中華民國刑法第271條第2項、第1項
殺人者，處死刑、無期徒刑或 10 年以上有期徒刑。
前項之未遂犯罰之。
                                               w
